臺灣嘉義地方法院刑事判決
111年度訴字第77號
                                      111年度訴字第116號
公  訴  人  臺灣嘉義地方檢察署檢察官
被      告  陳建彰


            游惠倫


共      同
指定辯護人  石秋玲律師
上列被告因偽造有價證券案件，經檢察官提起公訴（110年度偵
字第1158、4709號），及追加起訴（111年度偵緝字第40、41號
），本院合併判決如下：
    主  文
一、陳建彰犯如附表所示之罪，各處如附表所示之刑。應執行有
    期徒刑2年。緩刑5年，並應於民國111年7月10日起至113年1
    2月10日止，按月於每月10日各給付陳旺正新臺幣2萬元，如
    有一期未履行，視為全部到期。
二、游惠倫共同犯偽造有價證券罪，處有期徒刑1年7月。緩刑2
    年。
三、未扣案如附表所示之偽造本票10紙，均沒收。
    犯 罪 事 實
一、陳建彰基於意圖為自己不法所有之詐欺取財犯意，及意圖供
    行使之用而偽造有價證券之犯意，先對陳旺正詐稱合夥從事
    私人貸放款之投資以賺取利潤，由陳建彰找借款人等語，陳
    建彰再分別於附表編號1至9所示之偽造時間，或如附表編號
    1至9所示發票日前之不詳時間，分別在附表編號1至9所示之
    地點或不詳地點，未得附表編號1至9所示發票人同意或授權
    之情形下，冒用附表編號1至9所示發票人之名義為發票人，
    於空白本票上偽造附表編號1至9所示發票人之簽名，及偽以
    附表編號1至9所示發票人身分按捺指印，並分別填具金額、
    發票日。以此方式偽造如附表編號1至9所示之本票後，將偽
    造之本票交給陳旺正而行使之，作為借款之擔保。陳旺正因
    而陷於錯誤，扣除各該如附表編號1至9所示金額之3％後，分
    別將現金交予陳建彰，足生損害於附表編號1至9所示之發票
    人、陳旺正。
二、陳建彰、游惠倫基於意圖為自己不法所有之詐欺取財共同犯
    意聯絡，及意圖供行使之用而偽造有價證券之共同犯意聯絡
    ，由陳建彰於民國107年7月22日，在嘉義市宣信公園，提供
    空白本票1張，再冒用「翁曉慧」之名義為發票人，於本票
    上偽造「翁曉慧」之簽名，並由游惠倫偽以「翁曉慧」之發
    票人身分按捺指印3枚，並填具金額為新臺幣（下同）7萬元
    、發票日為107年7月23日。以此方式偽造如附表編號10所示
    之「翁曉慧」本票後，陳建彰將偽造之「翁曉慧」本票交給
    陳旺正而行使之，作為借款之擔保。陳旺正陷於錯誤，而扣
    除3％後，將現金交予陳建彰，足生損害於發票人、陳旺正。
三、案經陳旺正訴由嘉義縣警察局中埔分局報告臺灣嘉義地方檢
    察署檢察官偵查起訴。
    理  由
壹、程序部分　　
一、本判決參考司法院107年3月28日「刑事判決精簡原則」製作
    。
二、證據能力部分因當事人均未爭執，依上開原則，不予說明。
貳、實體部分 
一、上揭犯罪事實，業據被告陳建彰於偵查及本院審理中坦承不
    諱（見偵1158卷第79至81、85至89、171至175頁、本院訴77
    卷第47、195、207至208頁）、被告游惠倫於偵查及本院審
    理中坦承不諱（見偵緝40卷第41頁及背面、第51至55頁、本
    院訴77卷第119、195、207頁），並有證人即告訴人陳旺正
    於警詢及偵查中之證述（見警7482卷第3頁背面至第4頁、偵
    1158卷第81、87、89頁）、證人羅雅文、張隆展、莊佳原、
    蘇清紋分別於偵查中之證述、證人張建富分別於警詢及偵查
    中之證述（見偵1158卷第79、83至85、107至108、169至173
    頁），互核大致相符。復有如附表所示之偽造本票影本共10
    紙、嘉義縣警察局中埔分局110年7月21日嘉中警偵字第1100
    012276號函、內政部警政署刑事警察局鑑定書（110年7月12
    日刑紋字第1100060728號）、「李宗穎」戶籍資料查詢及附
    表編號6所載地址之戶籍資料查詢、所載電話之通聯調閱查
    詢單、「張正偉」戶籍資料查詢及附表編號7所載地址之戶
    籍資料查詢、所載電話之通聯調閱查詢單、「蘇清文」戶籍
    資料查詢及附表編號4所載地址之戶籍資料查詢、所載電話
    之通聯調閱查詢單等附卷可稽（見警7482卷第18、20至21、
    23至25頁、偵1158卷第31至42、123至129、131至133頁）。
    另被告2人雖就附表編號10所示偽造本票之偽造時間、地點
    供述不符，然考量被告游惠倫供述上開偽造本票時、地之時
    間，係於110年12月31日，已晚於被告陳建彰所為上開供述
    之時間（110年8月23日）數月之久，記憶難免消退，故應以
    被告陳建彰所述較為可採。綜上，被告2人上開自白，均核
    與事實相符。本件事證明確，被告2人之犯行堪予認定。
二、論罪科刑
  ㈠被告2人行為後，刑法第201條第1項於108年12月3日修正，同
    年12月25日公布，同年12月27日施行，修正前該項之法定刑
    為「3年以上、10年以下有期徒刑，得併科3,000元以下罰金
    」，其中罰金刑部分依刑法施行法第1條之1第2項前段規定
    提高為30倍，即為9萬元，修正後該項法定刑為「3年以上10
    年以下有期徒刑，得併科9萬元以下罰金」，僅就罰金刑部
    分將修法前之罰金數額調整換算後予以明定，對於法定刑部
    分則未變更，亦無有何有利不利情形，即無新舊法比較之餘
    地，應依一般法律適用之原則，適用現行之刑法第201條第1
    項規定。
  ㈡行使偽造有價證券，以取得票面價值之對價，本含有詐欺性質，不另論以詐欺取財罪名，倘以偽造之有價證券供作擔保或作為新債清償而借款，則其借款之行為，為行使有價證券以外之另一行為，即應論以詐欺之罪（最高法院105年度台上字第3146號判決意旨參照）。被告2人明知未獲如附表所示發票人之授權，仍偽造各該如附表所示發票人之本票，供作擔保而向告訴人陳旺正借款，以此方式施用詐術，致告訴人陳旺正陷於錯誤，同意借款，則其等向告訴人陳旺正施用詐術借款之行為，為行使有價證券以外之另一行為，依上開最高法院判決意旨，另應論以詐欺取財罪。核被告2人所為，係犯刑法第201條第1項之偽造有價證券罪，及同法第339條第1項之詐欺取財罪。被告2人偽造如附表所示發票人之署名、並按捺指印之行為，均為偽造有價證券之階段行為；偽造有價證券並持以行使，其行使之低度行為，為偽造之高度行為所吸收，均不另論罪。被告2人以一行為同時觸犯上揭2罪名，均為想像競合犯，均應依刑法第55條規定，從一重以偽造有價證券罪論處。被告2人就如附表編號10所示之偽造本票，有犯意聯絡及行為分擔，均為共同正犯。被告陳建彰就如附表編號1至10所示之偽造有價證券犯行，犯意各別，行為互殊，應分論併罰。
  ㈢刑法第59條規定犯罪之情狀可憫恕者，得酌量減輕其刑，同
    法第57條規定科刑時應審酌一切情狀，尤應注意所列事項（
    共10款）為科刑輕重之標準，兩條適用上固有區別，惟所謂
    「犯罪之情狀」與「一切情形」，並非有截然不同之領域，
    於裁判上酌減其刑時，應就犯罪一切情狀（兼及第57條所列
    舉之10款事項），予以全盤考量，審酌其犯罪有無可憫恕之
    事由，以為判斷。（最高法院110年度台上字第3485號判決
    意旨參照）。被告2人本件所犯之偽造有價證券罪，其法定
    刑為「3年以上10年以下有期徒刑，得併科3千元以下罰金」
    ，處罰甚重，揆其立法意旨，當係有價證券與普通的債權文
    書不同，不僅可以無條件兌現，且可直接在市場上交易流通
    ，其效能與金錢類似，是以必須透過立法嚴罰偽（變）造者
    ，藉以加強維持有價證券在市場上之信用，俾能確保其前述
    在金融經濟活動中之獨特作用，然同為偽造有價證券之人，
    其原因動機不一，犯罪情節未必盡同，是倘未分別情狀而均
    處以3年以上有期徒刑之刑，難謂符合罪刑相當原則。本件
    被告2人偽造有價證券之行為雖屬不當，惟考量其等目的分
    別係被告陳建彰為向告訴人陳旺正借款，被告游惠倫係協助
    被告陳建彰；被告陳建彰所行使之對象僅告訴人陳旺正1人
    ，金額均屬有限，並非鉅額，且均未流通社會，對於社會金
    融秩序之危害尚輕；且均與告訴人陳旺正調解成立，目前被
    告游惠倫已清償完畢（見本院訴77卷第208頁），被告陳建
    彰亦有清償之誠意，此均有本院調解筆錄在卷可參（見本院
    訴116卷第27頁、訴77卷第217頁）。告訴人陳旺正亦於本院
    審理中表示：被告游惠倫部分同意給予緩刑，被告陳建彰部
    分同意給予附條件緩刑等語（見本院訴77卷第211頁）。如
    仍均科以法定最低度刑即有期徒刑3年，顯有情輕法重之憾
    ，客觀上實有足以引起社會上一般人之同情，而可憫恕之情
    形，爰均依刑法第59條規定酌減其刑。
　㈣法院於審酌被告是否適用累犯規定而加重其刑時，訴訟程序
    上應先由檢察官就前階段被告構成累犯之事實，以及後階段
    應加重其刑之事項，主張並具體指出證明方法後，法院才需
    進行調查與辯論程序，而作為是否加重其刑之裁判基礎。前
    階段構成累犯事實為檢察官之實質舉證責任，後階段加重量
    刑事項為檢察官之說明責任，均應由檢察官分別負主張及具
    體指出證明方法之責。倘檢察官未主張或具體指出證明方法
    時，可認檢察官並不認為被告構成累犯或有加重其刑予以延
    長矯正其惡性此一特別預防之必要，且為貫徹舉證責任之危
    險結果所當然，是法院不予調查，而未論以累犯或依累犯規
    定加重其刑，即難謂有應調查而不予調查之違法。然累犯資
    料本來即可以在刑法第57條第5款「犯罪行為人之品行」中
    予以負面評價，法院自仍得就被告可能構成累犯之前科、素
    行資料，列為刑法第57條第5款所定「犯罪行為人之品行」
    之審酌事項（最高法院刑事大法庭110年度台上大字第5660
    號刑事裁定意旨參照）。查111年度偵緝字第40、41號起訴
    意旨雖指出被告游惠倫本案構成累犯之前科素行。然該起訴
    意旨及公訴人於蒞庭實行公訴之程序中，均未就被告游惠倫
    本案應加重其刑之事項，另具體指出證明之方法，自難謂已
    盡其實質說明責任。從而，本院參照上開裁定意旨，就被告
    游惠倫本案犯行不依累犯規定加重其刑，僅將被告游惠倫之
    前科紀錄列入刑法第57條第5款「犯罪行為人之品行」之量
    刑審酌事由。
  ㈤爰審酌被告陳建彰素行尚可，被告游惠倫有強盜、妨害投票
    之前科素行，均有其等臺灣高等法院被告前案紀錄表在卷可
    考。被告陳建彰需錢孔急，偽造他人名義本票作為擔保、借
    款之犯罪動機、手段，被告游惠倫協助被告陳建彰之犯罪動
    機、手段；因而獲得之款項，如附表所示之發票人、告訴人
    陳旺正所受之損害；被告2人犯後坦承犯行，被告游惠倫與
    告訴人陳旺正成立調解，並已賠償告訴人陳旺正全部數額，
    被告陳建彰亦與告訴人陳旺正成立調解，均有上開調解筆錄
    可考；被告陳建彰自陳：高中畢業之智識程度，目前幫弟弟
    理貨，離婚，有2個小孩，1 個16歲，另1個小孩已經成年，
    沒有跟我。家中只有父母及16歲的小孩需要我扶養等家庭、
    經濟狀況。被告游惠倫自陳：高中肄業之智識程度，目前從
    事送貨。未婚，沒有小孩。目前需要扶養母親等家庭、經濟
    狀況等一切情狀，分別量處如主文所示之刑。另考量被告陳
    建彰所犯各罪之罪質均屬相同，犯罪手段、情節亦非嚴重，
    復與告訴人陳旺正成立調解，願意分期賠償告訴人陳旺正，
    告訴人陳旺正亦同意給予被告陳建彰附條件緩刑等節，爰就
    被告陳建彰所犯各罪，併定應執行有期徒刑如主文所示，以
    資警惕。
三、查被告陳建彰未曾因故意犯罪受有期徒刑以上刑之宣告；被
    告游惠倫前因故意犯罪受有期徒刑以上刑之宣告，執行完畢
    後，5年以內未曾因故意犯罪受有期徒刑以上刑之宣告等情
    ，各有其等臺灣高等法院被告前案紀錄表在卷可參，其等因
    一時思慮欠週而罹刑章，經此次刑之宣告，均應知警惕而無
    再犯之虞，本院認其等所受宣告之刑，均以暫不執行為適當
    ，爰就被告陳建彰併諭知緩刑5年，被告游惠倫併諭知緩刑2
    年，以啟自新。另經本院斟酌告訴人陳旺正權益之保障，並
    給予被告陳建彰自新機會，認於被告陳建彰緩刑期間，依據
    上開調解條件，課予向告訴人陳旺正支付損害賠償之負擔，
    乃為適當，爰據雙方上開調解條件，依同條第2項第3款之規
    定，併予宣告令被告陳建彰應於111年7月10日起至113年12
    月10日止，按月於每月10日各給付告訴人陳旺正2萬元，如
    有一期未履行，視為全部到期。復此部分，依同條第4項規
    定得為民事強制執行名義，及依同法第75條之1第1項第4款
    規定，受緩刑之宣告，違反上開本院所定負擔情節重大，足
    認原宣告之緩刑難收其預期效果，而有執行刑罰之必要者，
    得撤銷其宣告，附此敘明。
四、未扣案如附表所示之偽造本票10紙，均應依刑法第205條規
    定宣告沒收之，因該部分之沒收，已經兼及其上偽造之各該
    發票人署名、指印，自均毋庸就偽造之署名、指印重複為沒
    收之諭知，併此敘明。又犯罪所得部分，被告游惠倫業已全
    數清償，已填補告訴人陳旺正該部分之損害。而被告陳建彰
    因上開犯行，固有獲得如附表所示發票金額扣除3％之犯罪所
    得。然被告陳建彰與告訴人陳旺正已調解成立，調解成立之
    賠償金額（60萬），已大於其犯罪所得之總和（61萬-61萬*
    3％），且被告游惠倫業已賠償告訴人陳旺正7萬元。倘再以
    刑事程序就其犯罪所得諭知沒收、追徵，勢必影響被告陳建
    彰履行調解條件之能力及意願，且有重複剝奪其財產之虞，
    認屬過苛。是就被告2人犯罪所得部分，均爰依刑法第38條
    之2第2項規定，就其等犯罪所得，均不予宣告沒收及追徵，
    併此敘明。
據上論斷，應依刑事訴訟法第299條第1項前段，判決如主文。
本案經檢察官詹喬偉提起公訴，檢察官林津鋒到庭執行職務。
中　　華　　民　　國　　111 　年　　6 　　月　　15　　日
                  刑事第五庭  審判長法　官　張志偉
                  　　　　　　　　  法　官  郭振杰
                  　　　　　　　　  法　官  陳盈螢
以上正本證明與原本無異。
如不服本判決應於收受判決後20日內向本院提出上訴書狀，並應
敘述具體理由；其未敘述上訴理由者，應於上訴期間屆滿後20日
內向本院補提理由書（均須按他造當事人之人數附繕本）「切勿
逕送上級法院」。告訴人或被害人如對於本判決不服者，應具備
理由請求檢察官上訴，其上訴期間之計算係以檢察官收受判決正
本之日期為準。
中　　華　　民　　國　　111 　年　　6 　　月　　17　　日
                                    書記官  柯凱騰
附錄法條：                  　　　　　　　　　　
中華民國刑法第201條第1項
意圖供行使之用，而偽造、變造公債票、公司股票或其他有價證
券者，處3年以上10年以下有期徒刑，得併科9萬元以下罰金。
行使偽造、變造之公債票、公司股票或其他有價證券，或意圖供
行使之用而收集或交付於人者，處1年以上7年以下有期徒刑，得
併科9萬元以下罰金。
中華民國刑法第339條第1項
（普通詐欺罪）
意圖為自己或第三人不法之所有，以詐術使人將本人或第三人之
物交付者，處5年以下有期徒刑、拘役或科或併科50萬元以下罰
金。
以前項方法得財產上不法之利益或使第三人得之者，亦同。
前二項之未遂犯罰之。
附表（按發票日排序）：
編號 本票號碼 發票日 （民國） 偽造之發票人及指印 金額 （新臺幣／單位：元） 偽造時間及地點 所犯之罪及所處之刑 1 WG0000000 107年7月9日 張建富 指印3枚 6萬 107.8.8 嘉義市○○路00號 陳建彰犯偽造有價證券罪，處有期徒刑1年8月。 2 WG0000000 107年7月13日 張隆展 指印3枚 6萬 107.7.12 嘉義縣○路鄉○○村00鄰0號 陳建彰犯偽造有價證券罪，處有期徒刑1年8月。 3 WG0000000 107年7月16日 周寶琴 指印2枚 7萬 不詳時間、地點 陳建彰犯偽造有價證券罪，處有期徒刑1年8月。 4 WG0000000 107年7月18日 蘇清文 指印3枚 6萬 不詳時間、地點 陳建彰犯偽造有價證券罪，處有期徒刑1年8月。 5 WG0000000 107年7月21日 莊佳原 指印3枚 5萬 107.7.20 嘉義縣○路鄉○○0號 陳建彰犯偽造有價證券罪，處有期徒刑1年7月。 6 WG0000000 107年7月25日 李宗穎 指印3枚 5萬 不詳時間、地點 陳建彰犯偽造有價證券罪，處有期徒刑1年7月。 7 CH256318 107年8月3日 張正偉 指印3枚 6萬 不詳時間、地點 陳建彰犯偽造有價證券罪，處有期徒刑1年8月。 8 WG0000000 107年8月13日 陳顥元 指印3枚 7萬 不詳時間、地點 陳建彰犯偽造有價證券罪，處有期徒刑1年8月。 9 WG0000000 107年8月16日 蔡佑霖 指印3枚 6萬 不詳時間、地點 陳建彰犯偽造有價證券罪，處有期徒刑1年8月。 10 WG0000000 107年7月23日 翁曉慧 指印3枚 7萬 107.7.22 嘉義市宣信公園 陳建彰共同犯偽造有價證券罪，處有期徒刑1年8月。